【裁判字號】    97,抗,539
【裁判日期】    971223
【裁判案由】    假處分
【裁判全文】
臺灣高等法院臺中分院民事裁定           97年度抗字第539號
抗告人     台灣省苗栗農田水利會
法定代理人 甲○○
上列抗告人與相對人乙○○○等人間假處分事件，對於中華民國
97年5月26日臺灣苗栗地方法院96年度裁全字第530號提起抗告，
本院裁定如下：
    主  文
抗告駁回。
抗告訴訟費用由抗告人負擔。
    理  由
一、抗告意旨略以：苗栗縣後龍鎮○○段 201-9地號土地，為抗
    告人所有，依法抗告人得為自由使用、收益，抗告人有權阻
    止相對人進入抗告人之土地。相對人等人之建物，於興建期
    間，即使用執照尚未核發之際，抗告人已多次發函請施財木
    停止佔用抗告人之土地，抗告人亦發函給苗栗縣政府，請其
    暫緩發給使用執照，相對人使用抗告人之土地實無理由。再
    相對人等對外可以利用其他土地通行，相對人等並非絕對必
    要使用抗告人之土地方可通行，換言之，相對人並不因未使
    用抗告人之土地通行而產生重大損害或急迫危險，從而，本
    件與民事訴訟法第538條第1項所規定之要件不相符合，原審
    並未對本案進行調查，亦未勘驗土地現場以瞭解通行實況即
    作成准予通行之裁定，實屬違誤，應予廢棄等語。
二、按「於爭執之法律關係，為防止發生重大之損害或避免急迫
    之危險或有其他相類之情形而有必要時，得聲請為定暫時狀
    態之處分。」、「前項裁定，以其本案訴訟能確定該爭執之
    法律關係者為限。」，民事訴訟法第538條第1項、第 2項定
    有明文。所謂法律關係，凡適於為民事訴訟標的，有繼續性
    者，皆屬之。至所謂爭執之法律關係，有定暫時狀態之必要
    者，係指因避免重大之損害或因其他情事，有就爭執之法律
    關係，定暫時狀態之必要者而言（最高法院94年度台抗字第
    267 號裁定意旨參照）。是故如通行權於當事人間已成為爭
    執，或通行權已被侵害，債權人聲請定暫時狀態時，非不得
    禁止債務人將為通行權標的物之土地，變更現狀或設置障礙
    物以阻止通行，或為其他類似行為（最高法院71年度台抗字
    第200號裁定意旨參照）。經查，苗栗縣後龍鎮○○段201-9
    地號土地（以下稱係爭土地）之所有人為抗告人一節，固有
    土地謄本附在原法院卷為佐（見原法院卷第13頁），惟查，
    系爭土地已經民國67年10月20日經後龍擴大都市○○○○○
    道路用地，有苗栗縣後龍鎮公所都市計畫土地使用分區證明
    書影本一份在原法院卷為證（見原法院卷第 7頁），而相對
    人分別為龍東段第203-14至203-20地號之所有人，亦有土地
    登記第二類謄本在原法院卷可佐（見原法院卷第8-14頁），
    且以抗告人所有之系爭土地為通行外界所必要之聯絡道路，
    是相對人因抗告人之施工，可能阻礙相對人之通行，致相對
    人發生重大損害或急迫危險或其他相類情形，自有加以保護
    之必要，且相對人既已陳明願供擔保以代釋明，相對人之聲
    請應予准許。原審因而裁定准供擔保為假處分，核無不合。
    抗告論旨，執以指摘原裁定不當，求予廢棄改判，為無理由
    ，應予駁回。
三、據上論結，本件抗告無理由，爰依民事訴訟法第495條之1第
    1項、第449條第1項、第95條、第78條裁定如主文。
中    華    民    國    97    年    12    月    23    日
                  民事第六庭    審判長法  官  袁再興
                                      法  官  盧江陽
                                      法  官  陳賢慧
以上正本係照原本作成。
不得再抗告。
                                      書記官  吳麗琴
中    華    民    國    97    年    12    月    24    日
                                                      Ｍ


司法院資訊處製作；財團法人民間司法改革基金會備份。
